【裁判字號】    99,聲簡再更,1
【裁判日期】    990414
【裁判案由】    聲請再審
【裁判全文】
臺灣板橋地方法院刑事裁定           99年度聲簡再更字第1號
聲  請  人  甲○○
即受判決人
選任辯護人  葉張基律師
上列聲請人因聲請再審案件，對於本院中華民國98年3月2日98年
度簡字第415 號確定判決（聲請簡易判決處刑案號：臺灣板橋地
方院檢察署97年度偵字第33293 號），聲請再審，本院簡易庭原
裁定後，經撤銷發回，本院更為裁定如下：
    主  文
再審之聲請駁回。
    理  由
一、聲請再審意旨略以：聲請人即受判決人甲○○因詐欺案件，
    經本院以98年度簡字第415 號判決判處罪刑確定，該確定判
    決認定聲請人犯罪係以「被告雖辯稱其於96年10月、11月間
    開設本件中國信託商業銀行帳戶，其於開戶當日晚上，即發
    現該帳戶之存摺、提款卡及密碼遺失，翌日旋前往中國信託
    商業銀行辦理帳戶掛失等語。惟由被告上開帳戶之歷史交易
    查詢資料以觀，該帳戶於97 年1月9 日，仍有頻繁之資金出
    入流動，被告辯稱其於開戶翌日即辦理帳戶掛失手續云云，
    顯非事實。再就取得被告上開帳戶之不詳人士而言，該人既
    有意利用他人帳戶作為詐騙之工具，亦不致選擇一來路不明
    ，隨時可能遭原帳戶持有人申請掛失或註銷之帳戶，以免詐
    騙金額因帳戶遭凍結而無法提領。另佐以被害人丁忠林存款
    至被告前開帳戶後，該等款項旋於當日遭詐欺集團成員提領
    一空，益見該詐欺集團在向被害人為前述詐騙行為時，確有
    充分把握該帳戶不會被帳戶所有人掛失止付，而此等確信，
    在該帳戶存摺係拾得或竊得之情形下，鮮有可能。益徵被告
    辯稱其未提供金融卡、密碼予他人，而係遺失云云，無非事
    後圖卸之詞，不足採信。」為論據，然查：聲請人確有於民
    國97年1 月10日向中國信託商業銀行掛失，並提出中國信託
    商業銀行98年5 月20日覆函1 紙之新證據，係因甫開戶而開
    戶密碼函與金融卡一併遺失始遭詐欺集團所用，足資證明聲
    請人並無幫助詐欺取財之主觀故意及客觀行為，而應受無罪
    之判決。又遺失金融卡之1 、2 天時間，該帳戶確已遭詐騙
    集團使用於詐欺行為，亦有該帳戶之歷史交易查詢報表1 份
    為新證據，倘聲請人欲幫助詐欺，實不可能在97年1 月10日
    將該帳戶辦理掛失，否則恐遭詐騙集團報復之風險。聲請人
    因未發現前開證據，致未主張上開有利於己之情事，始被判
    處罪刑確定，為此，依刑事訴訟法第420 條第1 項第6 款之
    規定，聲請再審。
二、按刑事訴訟法第420 條第1 項第6 款規定，因發見確實之新
    證據，足認受有罪判決之人，應受無罪、免訴、免刑或輕於
    原判決所認罪名之判決者，為受判決人之利益，得聲請再審
    。所謂發見確實之新證據，係指該證據於事實審法院判決前
    已經存在，為法院、當事人所不知，不及調查斟酌，至其後
    始行發見，且就證據本身形式上觀察，固不以絕對不須經過
    調查程序為條件，但必須顯然可認為足以動搖原有罪確定判
    決，而為受判決人無罪、免訴、免刑或輕於原判決所認罪名
    之判決者為限。故受理聲請再審之最後事實審法院，應就聲
    請再審理由之所謂「新證據」，是否具備事實審判決前已經
    存在，為法院、當事人所不知，事後方行發見之「嶄新性」
    ，及顯然可認足以動搖原有罪確定判決，應為無罪、免訴、
    免刑或輕於原判決罪名之「顯然性」二要件，加以審查，為
    判斷應否准予開始再審之準據（最高法院93年度台抗字第98
    號判決要旨可資參照）。是本條所規定者須為足生影響於判
    決之重要證據，未經原確定判決審酌者，始足當之，茍業經
    原確定判決審酌，或非足生影響於判決之重要證據，均不得
    據以聲請再審。
三、經查：聲請人所提出之中國信託商業銀行98年5 月20日覆函
    1 紙，雖屬事實審判決前已經存在，為法院、當事人所不知
    ，事後方行發見，而具有「嶄新性」，惟縱聲請人有於上開
    時間向中國商業銀行辦理金融卡掛失，其辦理掛失之時間點
    亦在被害人丁中林受詐騙並依照指示將總計新臺幣（下同）
    10萬元之現金存入聲請人上開中國信託商業銀行帳戶後，無
    從資為認定聲請人無罪之有利事證。且依聲請人提出之歷史
    交易查詢報表所示，聲請人於97年1 月8 日16時30分許臨櫃
    存入開戶所需資金1000元，旋於1 分鐘後即以金融卡將存入
    之1000元提出，與人頭帳戶於交付帳戶時戶頭內均幾無存款
    之特徵相符。又聲請人既於開戶後隨即使用金融卡交易，卻
    未同時進行變更密碼之動作，亦與常情有違，是該歷史交易
    查詢報表不僅非足資認定聲請人為無罪之新證據，反更足以
    加強被告為有罪之心證，均非顯然可認足以動搖原有罪確定
    判決，而為無罪、免訴、免刑或輕於原判決罪名之重要證據
    ，是上開證據並不符合「顯然性」之要件。綜上所述，聲請
    人於刑事聲請再審狀內所指各該原審漏未審酌之事項，尚非
    足生影響於原審判決之重要證據，亦即原確定判決並無聲請
    再審人所主張之再審事由，聲請再審人據以聲請再審，為無
    理由，應予駁回。
四、依刑事訴訟法第434條第1項，裁定如主文。
中    華    民    國    99    年    4     月    14    日
                  刑事第二十三庭  法  官  黃司熒
以上正本證明與原本無異
如不服本裁定應於送達後5日內向本院提出抗告狀
                                書記官  李逸翔
中    華    民    國    99    年    4     月    15    日

司法院資訊處製作；財團法人民間司法改革基金會備份。
